臺灣臺南地方法院民事判決　　　　　　　96年度訴字第1634號
原　　　告　庚○○
　　　　　　壬○○○
　　　　　　己○○
　　　　　　辛○○
　　　　　　甲○○○
　　　　　　戊○○
上列六人共同
訴訟代理人　金輔政律師
被　　　告　丁○○　　住臺南市.
　　　　　　乙○○　　住臺南市.
　　　　　　丙○○　　住臺南市.
上列當事人間請求確認租佃關係存在事件，經本院於民國96年11
月19日言詞辯論終結，判決如下：
    主  文
確認原告與被告間就臺南市○○段127-1地號土地、地目旱、面
積0.290654公頃；同段127-4地號土地、地目旱、面積0.145327
公頃，其耕地租佃關係（即台灣省台南市私有耕地租約南南租字
第575號）存在。
訴訟費用由被告負擔。
    事實及理由
一、本件被告丙○○經合法通知，未於言詞辯論期日到場，核無
    民事訴訟法第386條所列各款情形，爰依原告之聲請，由其
    一造辯論而為判決。
二、原告起訴主張略以：
  (一)本件被告三人原就台南市○區○○段127地號（重測前為南
    區○○段1817-6地號）土地、地目旱、面積0.5000甲之土地
    （下稱系爭土地）有租佃關係存在，租約為台南市私有耕地
    租約南七五南租字第零五七五號，民國92年4月7日兩造在台
    南市政府耕地租佃委員會租佃爭議調處成立，同意由地主分
    割承租面積三分之一予承租人，承租人同意放棄其餘土地之
    耕作權交還地主，成立協議，有調解成立證明書可查。因系
    爭127地號土地上共有三筆耕地租約（分別為南南租575號、
    南南租332號、南南租747號），均與承租人調解成立，故雙
    將系爭土地分割後，分別依調解內容登記予各承租人。本件
    被告原承租範圍經分割後，分為興農段127－1、127－4地號
    土地，面積分別為0.290654、0.145327公頃，原告並願於被
    告交還土地同時移轉三分之一之土地（即將系爭127-4地號
    土地、面積0. 145327公頃）予被告，但因被告丙○○對外
    有負債，而行方不明，其餘被告恐取得上開土地後，如被告
    丙○○共有之部分遭其他債權人查封拍賣導致糾紛，不願配
    合辦理移轉登記，致系爭127-1、127-4地號土地全部迄未交
    還原告占有，且任上開二筆土地荒蕪而不事耕作，致使原告
    欲將系爭興農段127-4號移轉所有權予被告時，無法取得農
    用證明，則須給付鉅額土地增值稅，此並非雙方原調解之本
    意。原告遂於93年11月15日以台南市○○路郵局十五支局存
    證信函第370號通知被告不應廢耕系爭農地，並應於三個月
    內儘速恢復耕作，但被告等迄今不聞不問，而無回應。
  (二)本件兩造於92年4月7日所為終止雙方之租佃契約，係以原告
    在終止租約時應移轉耕地面積三分之一之土地即分割後之12
    7-4地號土地、面積0.145327公頃予被告，被告則將原耕作
    土地即系爭127-l地號、面積0.290654公頃土地之占有使用
    收益權交還原告，且雙方應互相協同辦理耕地三七五租約之
    註銷登記，即關於終止上開租佃契約之合意為雙務契約，被
    告負有交還土地之義務，本件承租人有被告三人，然被告丙○○行方不明，無法依民法第293條規定第1項規定共同交還
    耕地；且被告三人自調解成立後，未將系爭土地保持耕作狀
    態，任農地荒蕪，無從取得農用證明，而致移轉時之增值稅
    非原告等所能承擔。按契約當事人之一方遲延給付者，他方
    當事人得定相當期限催告其履行，如於期限內不履行時，得
    解除其契約。」民法第254條訂有明文。「買受人對於出賣
    人有受領標的物之義務，為民法第三百六十七條所明定，故
    出賣人已有給付之合法提出，而買受人不履行其受領義務待
    ，買受人非但陷於給付遲延，並陷於給付遲延，出賣人非不
    得依民法第二百五十四條規定，據以解除契約。」最高法院
    64年台上字第2367號著有判例。原告除於前述93年11月15日
    以台南市○○路郵局存證信函第370號通知被告儘速恢復耕
    作，被告未為履行，茲再以本狀催告被告於本狀送達三個月
    內恢復耕作，交付應返回原告之土地及協同辦理產權移轉手
    續，如屆期仍未履行，即依法解除雙方之租佃調解約定，經
    解除後，恢復雙方原有租佃關係自應回復。
  (三)聲明：
   1.確認原告與被告間就臺南市○○段127-1地號土地、地目旱
     、面積0.290654公頃；同段127-4地號土地、地目旱、面積
     0.145327公頃，其耕地租佃關係（即台灣省台南市私有耕
     地租約南南租字第575號）存在。
   2.訴訟費用由被告負擔。
二、被告丁○○、乙○○則抗辯：
  (一)因為被告無錢繳納土地增值稅，且被告丙○○已經失蹤，無
    法連絡，故被告方面無法配合辦理系爭土地之移轉登記。但
    被告二人同意將系爭土地返還原告，或者恢復耕作也可以，
    但是被告二人不能代表被告丙○○。
  (二)之前曾請代書到區公所辦理恢復租約，但區公所說系爭租約
    已經終止，需經法院判決才可以辦理。
  (三)原告之訴駁回。
三、兩造不爭執之事實：
  (一)雙方願終止租佃契約（南南租字第575號），以承租面積三
    分之一土地作為給予承租人之補償，經臺南市政府耕地租佃
    委員會調處成立，並發予證明書（補字卷第15、16頁調處成
    立證明書參照）。
  (二)臺南市○○段127號地號登記「三七五租約」，南南租字第
    332 號、南南租字第575號、南南租字第747號，皆已於93年
    9月2日塗銷註記（東南地所登字第0960229108號函、簡字卷
    第143頁參照）。
四、得心證之理由：
  (一)原告主張兩造經台南市政府耕地租佃委員會調處，合意終止
    租約，並同意將系爭127-4地號土地移轉登記予被告三人，
    惟被告丙○○行方不明，無法配合辦理移轉登記手續，而系
    爭土地之耕地租約業經塗銷註記，原告並催告被告限期履行
    調解內容，否則解除調解等情，業據提出系爭127-1、127-4
    土地登記簿謄本、南南租字第575號租佃爭議調解成立證明
    書及地籍圖、請求被告限期恢復耕作存證信函等為證，被告
    丁○○、乙○○二人業已同意解除原調解內容，將系爭127-
    1、127-4地號土地回復原有之耕地租賃關係，被告丙○○因
    行蹤不明，經合法公示送達，而於言詞辯論期日不到場，亦
    未提出任何書狀或證據資料爭執，堪認被告丙○○無法依期
    履行調解條件，協同其他被告及原告辦理127-4土地之所有
    權移轉登記，並將127-1地號土地之占有交還原告。
  (二)按買受人對於出賣人有受領標的物之義務，為民法第三百六
    十七條所明定，故出賣人已有給付之合法提出而買受人不履
    行其受領義務時，買受人非但陷於受領遲延，並陷於給付遲
    延，出賣人非不得依民法第二百五十四條規定據以解除契約
    ，有最高法院64年台上字第2367號判例可參。本件兩造雖就
    系爭127－1、127－4土地成立終止耕地租約之調解，然嗣後
    被告方面無法依調解條件履行，經原告催告後，解除上開契
    約，是原耕地租約應予回復。查系爭耕地租約之範圍原係重
    測前之南區○○段1817－6地號土地、面積0.5甲，又1817－
    6地號土地原有三筆耕地租約（南南租747號、南南租575號
    （即本件系爭租約）、南南租332號），有本院向台南市南
    區區公所調取之租約影本可參（簡卷133－136頁），系爭土
    地重測後編列為南區○○段127地號、因其他二筆租約已調
    處終止、履行完畢，遂將127地號分割為127-1到127-9地號
    ，有本院調閱之土地登記謄本（簡卷93－117頁）、註銷之
    租約影本及原出租位置地籍圖（簡卷133－136頁、126－130
    頁）在卷，系爭127地號土地因重測、分割，致面積減少，
    是本件系爭南南租575號租約之承租土地範圍，為現127-1
    、127-4土地，業經原告、被告丁○○、丙○○二人陳明在
    卷（簡卷124頁原告呈報狀、簡卷163、164頁筆錄），是本
    件原告解除上開調解契約後，原耕地租約應予回復，則原告
    請求確認兩造就上開二筆土地耕地租約存在，自屬有據，應
    予准許。
五、結論：本件原告之訴為有理由，依民事訴訟法第385條第1項
    前段、第78條、第85條第1項前段，判決如主文。
中　　華　　民　　國　　96　　年　　12  　月　　3　　日
                  民事第二庭    法　官　  蔡孟珊
以上正本係照原本作成。
如對本判決上訴，須於判決送達後20日內向本院提出上訴狀。
中　　華　　民　　國　　96　　年　　12　　月　　3　　日
                    　　　　　　書記官　  吳幸芳
